【裁判字號】    98,簡上,24
【裁判日期】    990121
【裁判案由】    返還租賃物
【裁判全文】
臺灣士林地方法院民事判決              98年度簡上字第24號
上  訴  人  天牡企業有限公司
法定代理人  甲○○
被  上訴人  家褔股份有限公司
法定代理人  丙○○
訴訟代理人  范纈齡律師
            鍾薰嫺律師
            蘇儀騰律師
上列當事人間請求返還租賃物事件，上訴人對於中華民國97年12
月5 日本院內湖簡易庭97年度湖簡字第2289號第一審判決提起上
訴，本院於99年1 月7 日言詞辯論終結，判決如下：
    主      文
上訴駁回。
第二審訴訟費用新臺幣壹仟陸佰陸拾伍元由上訴人負擔。
    事實及理由
一、被上訴人之法定代理人於本件訴訟繫屬後，由羅家樑變更為
    丙○○，被上訴人於民國98年8 月3 日具狀依民事訴訟法第
    175 條、第176 條規定聲明承受訴訟，應予准許。
二、上訴人於原審起訴主張：被上訴人臺北南港分公司於83年10
    月間，向上訴人承租包括附表所示之全新家具供其聘請之法
    籍經理使用，並於85年間續約時，約定在87年10月14日屆期
    時將自動續約，若被上訴人欲終止租約，則應於終止日前30
    日以書面通知上訴人。嗣因該經理將搬至臺中，兩造乃協議
    免除上訴人就上開家具之維修責任，並待該經理回臺北時，
    再結算租金。91年間，上訴人見該經理搬回臺北，遂多次發
    函要求被上訴人給付租金新臺幣（下同）81萬6,000 元，惟
    被上訴人除表示欲以40萬元給付租金並買斷上開家具外，並
    未清償分文，亦未歸還租賃物，更任由該經理將部分家具帶
    至國外，並自行處置剩下之家具，上訴人即於92年6 月間發
    函終止系爭租約。為此，爰依租賃法律關係，訴請被上訴人
    返還上開租賃物中，如附表所示之家具，及自86年10月15日
    起至清償日止，按週年利率5%計算之利息等語。
三、被上訴人則以：依上訴人起訴之聲明及提出之證據，無法特
    定其所欲請求返還之標的，故其起訴，為不合法。縱認上訴
    人之起訴為合法，上訴人亦應就如附表所示之系爭家具確為
    被上訴人所租賃，且現仍存在並為被上訴人所占有使用等利
    於己之事實負舉證責任。今上訴人提出之家具清單一紙，並
    主張其為系爭租約之附件，以證明附表所示之家具為被上訴
    人所租賃既經被上訴人否認，上訴人復無法提出其他佐證，
    則上訴人請求被上訴人返還系爭家具，自屬無理等語，資為
    抗辯。
四、原審對於上訴人之請求，判決上訴人全部敗訴。上訴人為此
    聲明不服，並聲明：原判決廢棄，被上訴人應返還如附表所
    示之系爭家具予上訴人。被上訴人則聲明：上訴駁回。
五、兩造不爭執之事實：
    上訴人曾於83年10月15日出租家具予被上訴人，復於85年10
    月15日續約。該契約於本件上訴人請求返還租賃物前已終止
    。
六、本件經本院依民事訴訟法第270 條之1 第1 項第3 款之規定
    ，整理並協議簡化爭點如下：
    被上訴人承租之家具是否包含附表所示之系爭家具？
七、本院得心證之理由：
(一)、按當事人主張有利於己之事實者，就其事實有舉證之責任，
    民事訴訟法第277 條定有明文。又按主張法律關係存在之當
    事人，須就該法律關係發生所須之特別要件，負舉證責任，
    最高法院48年台上字第824 號判例意旨參照。而負舉證責任
    之當事人，須證明至使法院就該待證事實獲得確實之心證，
    始盡其證明之責任，苟應負舉證責任之當事人，不能舉證，
    以證實其主張之事實為真實，即應受不利之認定。本件上訴
    人主張被上訴人於83年間起即向上訴人承租包括如附表所示
    之家具，現兩造間之租賃關係，既已終止，被上訴人即應依
    租賃之法律關係，返還如附表所示之家具等語，然為被上訴
    人否認，並辯稱：就如附表所示之系爭家具兩造並無租賃關
    係存在等語，是依前開舉證責任分配之說明，上訴人自應對
    兩造間，就系爭家具存有租賃關係存在一事，負舉證之責。
    上訴人雖提出英文書寫之租賃契約、上訴人自書之家具清單
    、兩造往來之函文，並舉證人乙○○為證。惟查上開英文租
    賃契約，並無記載如附表所示之租賃家具。上訴人雖提出家
    具清單，表明系爭英文契約曾附有家具清單，然為被上訴人
    否認，且上訴人亦自承前開家具清單為其所製作，非原英文
    契約原本所附之清單等語，復無證據足認上開英文租賃契約
    附有家具清單。再者，證人乙○○即代理被上訴人參與兩造
    91年間第1 次解調之員工證述：不曾看過租賃契約原本及家
    具清單，亦不暸解，也未看過被上訴人向上訴人承租的具體
    家具及項目等語( 本院卷第33頁) 。再觀上訴人於本院審理
    時提出之兩造往來之函文( 本院卷第241 至309 頁) ，雖提
    及兩造間確有租賃關係存在，惟所載內容，並無被上訴人曾
    自認租賃物即係附表所示之物品1 事。是以，上訴人前開所
    提之英文租賃契約、家具清單、兩造往來之函文，及證人乙
    ○○之證言，均無法使本院形成上訴人曾出租如附表所示之
    物品予被上訴人之確實心證。
(二)、上訴人另主張被上訴人總公司應存有附有家具清單之租賃契
    約影本，並請被上訴人南港分公司提出前開附有家具清單之
    租賃契約原本云云，惟經本院向被上訴人總公司調取，其回
    覆並無留有上開租賃契約影本，此有被上訴人98年7 月13日
    98家福法字第20090713函在卷可參( 本院卷第95頁) 。且被
    上訴人除否認其原留存之契約原本附有家具清單外，復陳稱
    ：前開契約原本業因90年9 月納莉颱風淹水而滅失，並提出
    香港商羅便士國際保險公證人股份有限公司臺灣分公司98年
    4 月2 日之函文為證( 本院卷第52頁) ，是其所辯，亦非顯
    然無據。職是，依前述舉證責任之分配，本件就上訴人曾出
    租如附表所示物品予被上訴人之待證事實，既應由上訴人負
    舉證責任，而被上訴人已釋明無法提出契約原本之原因，自
    難僅以其無法提出留存之租賃契約原本即為其不利之認定。
(三)、綜上所述，上訴人既無法舉證證明曾將如附表所示之家具出
    租予被上訴人，則其依租賃之法律關係，請求被上訴人，返
    還系爭租賃家具，即屬無據。原審為上訴人敗訴之判決，於
    法核無不合，上訴意旨指摘原判決不當，求予廢棄改判為無
    理由，應予駁回。並確定第2 審訴訟費用為1665元，由上訴
    人負擔。
八、本件事證已臻明確，兩造其餘攻擊防禦方法及未經本院援用
    之證據，經本院審酌核與判決之結果不生影響，爰不一一論
    駁。又上訴人請求傳訊證人靳德榮、張卓立、田中玉，以證
    明兩造調解時，被上訴人曾答應以40萬元解決紛爭，伊不同
    意，遂要求返還家具，然其等表示公司不同意云云，惟本件
    之待證事實，為上訴人是否曾將如附表所示之家具出租予被
    上訴人，與上訴人聲請傳訊證人欲證明之上開事實無涉。上
    訴人另請求本院傳訊被上訴人歷任之法定代理人林蒼生、丙
    ○○、高伯壽，以證明91年調解的內容，惟本件之待證事實
    ，為上訴人是否曾將如附表所示之家具出租予被上訴人，業
    如前述，與調解之內容無涉，況前開被上訴人之法定代理人
    ，均非實際出席調解之人，縱其知悉調解之內容，亦係經他
    人轉述，而無證據適格，故無傳訊之必要，併此敘明。
九、據上論結，本件上訴為無理由，依民事訴訟法第436 條之1
    第3 項、第449 條第1 項、第78條、第87條第1 項，判決如
    主文。
中    華    民    國    99    年    1     月    21    日
                  民事第二庭  審判長法  官  方彬彬
                                    法  官  絲鈺雲
                                    法  官  劉逸成
以上正本證明與原本無異。
本件判決不得上訴。
中    華    民    國    99    年    1     月    29    日
                                    書記官  李宜蓁
附表：
┌─────────────────┬─────────┐
│        項            目          │ 價值（新臺幣/元）│
├─────────────────┴─────────┤
│【小孩房4】                                           │
├─────────────────┬─────────┤
│雙層高級彈簧床                    │      20,000      │
├─────────────────┼─────────┤
│2 個紅木小矮櫃及床頭板            │      10,000      │
├─────────────────┼─────────┤
│紅木書桌、椅、書櫃                │      25,000      │
├─────────────────┴─────────┤
│【休閒小客廳】                                        │
├─────────────────┬─────────┤
│高級逍遙椅、周邊休閒設備、擺飾、電│      55,000      │
│視、錄影機                        │                  │
├─────────────────┼─────────┤
│         總           計          │     110,000      │
└─────────────────┴─────────┘

司法院資訊處製作；財團法人民間司法改革基金會備份。
